臺灣高等法院刑事裁定
110年度聲再字第17號
聲  請  人
即受判決人  李偉寧



上列聲請人即受判決人因詐欺案件，對於本院107年度上訴字第2
32號，中華民國107年5月31日第二審確定判決（第一審案號：臺
灣新北地方法院106年度訴字第690號；起訴案號：臺灣新北地方
檢察署106年度偵字第12303、20701號），聲請再審，本院裁定
如下：
    主  文
再審之聲請駁回。
    理  由
一、再審聲請及到庭陳述意旨略以：㈠聲請人即受判決人李偉寧
    （下稱聲請人）因詐欺案件，經臺灣新北地方法院（下稱新
    北地院）以106年度訴字第690號判決判處罪刑，上訴後經本
    院以107年度上訴字第232號判決上訴駁回（嗣經最高法院以
    108年度台上字第641號判決駁回上訴確定）；但原確定判決
    與「另案」即本院108年度上訴字第1719號判決（原審為新
    北地院107年度訴字第896號判決）所載，指示聲請人提款之
    人為同一人，兩案應屬同一案件。㈡依據卷內相關通聯、通
    訊軟體通話內容，無從認定聲請人知悉詐騙集團的犯罪計畫
    、加害對象，聲請人自始至終均不知情，並無與之共同犯罪
    之意思，更無可能或機會指使詐欺集團詐騙被害人，聲請人
    在領送款過程有補貼現金，亦徵聲請人實係遭詐欺才從事領
    送款工作，聲請人並已交付檢察官與本案相關之門號手機，
    並拍攝簡訊供警方協助偵辦，請准予傳喚當初偵辦及製作筆
    錄之警員，證明聲請人並無加害被害人之機會，亦無持電話
    與被害人聯絡，以釐清聲請人被起訴之罪責、還原真相及犯
    罪所得，以維護聲請人權益，原確定判決有刑事訴訟法第42
    1條所定足生影響於判決之重要證據漏未審酌等詞，並提出
    新北市政府警察局蘆洲分局函影本作為重要證據。
二、按刑事訴訟法第302條第1款規定案件曾經判決確定者，應諭
    知免訴之判決，且曾經判決確定之同一案件，依一事不再理
    之原則，不得更為實體上之判決，而是否同一案件，以被告
    及犯罪事實是否均相同為斷。關於「犯罪事實」之重要內容
    ，包括犯罪構成要件事實及所組成之具體「人、事、時、地
    、物」等基本要素，亦即與犯罪成立具有重要關係之基本社
    會事實（最高法院108年度台上字第2882號判決意旨參照）
    。故法院於判斷數個犯罪事實是否同一時，應審酌犯罪時間
    、處所、行為實施之態樣、方法及侵害之法益種類等因素綜
    合判斷。又按不得上訴於第三審法院之案件，除前條規定外
    ，其經第二審確定之有罪判決，如就足生影響於判決之重要
    證據漏未審酌者，亦得為受判決人之利益，聲請再審，刑事
    訴訟法第421條定有明文。再所謂不得上訴於第三審法院之
    案件，依同法第376條規定，係指㈠最重本刑為3年以下有期
    徒刑、拘役或專科罰金之罪。㈡刑法第320條、第321條之竊
    盜罪。㈢刑法第335條、第336條第2項之侵占罪。㈣刑法第339
    條、第341條之詐欺罪。㈤刑法第342條之背信罪。㈥刑法第34
    6條之恐嚇罪。㈦刑法第349條第1項之贓物罪。因此類案件不
    得上訴於第三審，設第二審法院對於足生影響於判決之重要
    證據漏未審酌，即予判決，則判決後無復救濟之途，為受判
    決人利益起見，故特許其聲請再審，以資救濟，至依法得上
    訴於第三審法院，自不得以漏未審酌重要證據為理由聲請再
    審。
三、經查：
　㈠原確定判決及「另案」中，指示聲請人至特定地點拿取提款
    卡領取被害人遭詐騙之款項，或指示聲請人將提領款項送交
    指定地點之人，均為「阿生」或「阿南」，而可能為同一人
    或同一詐欺集團成員，但兩案遭詐騙之「被害人」無一相同
    ，有上開判決附表在卷可查（聲再卷第41-49、117-119頁）
    ，依上開說明，兩案顯非相同犯罪事實之同一案件。聲請人
    徒憑己意認為其所聽從指示參與各次犯行之共犯為同一人，
    即屬同一犯罪事實之同一案件，據以聲請再審，顯與刑事訴
    訟法第420條第1項各款規定得聲請再審之要件不合，此部分
    聲請顯無理由。
　㈡聲請人於原確定判決所犯罪名及法條，係刑法第339條之4第1
    項第2款三人以上共同犯詐欺取財罪，非屬刑事訴訟法第376
    條所規定不得上訴於第三審之案件，有上開判決書在卷可稽
    。依上開說明，本件並非不得上訴第三審之案件，自不得依
    刑事訴訟法第421條規定聲請再審。是聲請人泛稱本件有足
    生影響於判決之重要證據漏未審酌而為再審之聲請，其聲請
    為不合法。從而，聲請人提出之上開函文影本，本院即無須
    審酌（況該函文意旨係謂：臺端陳述內容，已由新北地院審
    理中，應由法院調查及認定）。
　㈢按法院認為無再審理由者，應以裁定駁回之；經前項裁定後
    ，不得更以同一原因聲請再審，刑事訴訟法第434條第1項、
    第3項定有明文。聲請人固否認有參與詐欺集團犯行，辯稱
    其係遭詐騙才從事領送款工作云云，並據此提起再審。經查
    ：
　⒈原確定判決依憑調查證據結果並綜合卷內證據資料，已敘明
    認定聲請人見報應徵「阿清」、「阿生」、「阿南」等人組
    成詐騙集團擔任「日領人員」，依其智識、經驗，可預見是
    擔任提領被害民眾匯款之俗稱「車手」，仍加入「阿清」等
    人所使用通訊軟體LINE，依其等指示前往詐欺集團成員放置
    在不特定住家外信箱或家樂福賣場、火車站置物櫃之人頭帳
    戶提款卡及密碼，再前往便利商店或金融機構自動櫃員機提
    領被害人轉匯之款項，並扣除其應得酬勞，將剩餘贓款依詐
    欺集團成員指示掛放在指定地點，而有三人以上共同犯詐欺
    取財既遂及未遂犯行所憑證據及得心證理由。對於聲請人否
    認犯罪之辯解何以不足採信，已依據相關證據逐一論駁，所
    為判斷，並未違反經驗或論理法則。
　⒉聲請人所提上開再審之理由，前曾提出再審而經本院以109年
    度聲再字第407號裁定認其所主張為無理由予以駁回，是聲
    請人再以上述原因提起本件再審，顯係於再審經法院以無理
    由駁回後，以同一原因聲請再審，依刑事訴訟法第434條第3
    項規定，聲請人此部分聲請再審之程序顯然違背規定，且無
    從補正，其聲請為不合法，應予駁回。從而，聲請人聲請傳
    喚證人即承辦原確定判決該案之警員，欲證明其並未與該詐
    欺集團成員共犯該案之罪云云，即無調查之必要。
　㈣綜上，聲請人以上開原因提起再審之聲請，或與刑事訴訟法
    第420條第1項各款提起再審之事由不合，而無理由，或與刑
    事訴訟法第421條、第434條第3項規定有違，均於法未合，
    應予駁回。
四、依刑事訴訟法第433條前段、第434條第1項，裁定如主文。
中　　華　　民　　國　　110 　年　　2 　　月　　5 　　日
                  刑事第六庭  審判長法  官  劉方慈
                                    法  官  朱嘉川
                                    法  官　曹馨方
以上正本證明與原本無異。
如不服本裁定，應於收受送達後10日內向本院提出抗告狀。
                                    書記官　游秀珠
中　　華　　民　　國　　110 　年　　2 　　月　　5 　　日